【裁判字號】    97,易,4213
【裁判日期】    971224
【裁判案由】    詐欺
【裁判全文】
臺灣臺中地方法院刑事判決              97年度易字第4213號
公  訴  人  臺灣臺中地方法院檢察署檢察官
被      告  丁○○
上列被告因詐欺案件，經檢察官提起公訴（97年度偵字第14865
號、第19236號）及移送併辦（97年度核交字第1885號），本院
判決如下：
    主      文
丁○○幫助意圖為自己不法之所有，以詐術使人將本人之物交付
，處有期徒刑肆月，如易科罰金，以新臺幣壹仟元折算壹日。
    犯 罪 事 實
一、丁○○在可預見其將自己所申辦之金融帳戶提供予真實姓名
    年籍不詳之成年人後，該成年人及其所屬詐欺集團成年成員
    將可能藉由蒐集所得之帳戶，遂行詐欺取財犯罪之目的，而
    其發生並不違背自己本意之情況下，基於幫助他人犯詐欺取
    財罪之不確定故意，於民國97年5月12日下午6時許，在臺中
    市火車站前，將其所有國泰世華銀行中港行分行帳號000000
    000000號帳戶之提款卡及密碼交予姓名年籍均不詳自稱「劉
    經理」之成年男子，容任該男子作為詐欺取財之工具，而以
    此方式幫助「劉經理」所屬詐欺集團使用前開金融帳戶詐騙
    他人匯款之用。嗣「劉經理」所屬之詐欺集團成員取得上開
    銀行帳戶提款卡及密碼後，即與其所屬之詐欺取財集團成年
    成員，共同基於意圖為自己不法所有之犯意聯絡，於(1)97年
    5月13日下午5時45分許，先由該詐欺集團某成年成員假冒東
    森購物台服務員，撥打電話向戊○佯稱，戊○先前購物時，
    雖已支付現款，然因戊○誤在分期付款單上簽名，導致戊○
    之付款方式變成分期付款，稍後華南銀行人員將會打電話請
    戊○取消付款等語後，再由該集團另名成年成員佯稱華南銀
    行人員，打電話向戊○佯稱必須前往自動櫃員機操作英文介
    面取消分期付款等語，致使戊○陷於錯誤，即依對方指示，
    於同日晚間7時52分至臺北市大安區○○○路○段170巷9號之
    郵局自動櫃員機操作，而轉帳新臺幣（下同）24,966元至上
    開丁○○之銀行帳戶。(2)同日晚間8時許，該詐欺集團某成
    年成員假冒東森購物台服務員，撥打電話向甲○○佯稱，其
    先前購物時，因內部作業疏失，誤將甲○○之付款方式勾選
    為分期付款，甲○○必須前往自動櫃員機操作取消分期付款
    等語，致甲○○陷於錯誤，即依對方指示，於同日晚間8時
    38分許至板橋市○○路○段之三民郵局自動櫃員機操作，而
    轉帳29,984元至上開丁○○之銀行帳戶。(3)同日晚間9 時許
    ，該詐欺集團某成年成員假冒白媽媽購物客服中心人員，撥
    打電話向丙○○佯稱其先前購物時，因內部作業疏失，誤將
    丙○○之付款方式勾選為分期付款，丙○○必須前往自動櫃
    員機操作取消分期付款等語，致丙○○陷於錯誤，即依對方
    指示，於同日晚間9 時26分許，前往臺中縣太平市○○路○
    段全家便利超商內設置之自動櫃員機操作，而轉帳2,555 元
    至上開丁○○之銀行帳戶。(4)於97年5 月13日晚間7 時30
    分許，先由該詐欺集團某成年成員假冒雅虎86小舖網路客服
    人員，撥打電話向己○○佯稱其先前在網路購物之交易資料
    ，因遭駭客入侵，導致付款方式被變更為分期付款，稍後銀
    行人員將會打電話與其聯繫等語後，再由該集團另名成年成
    員佯稱為兆豐商業銀行襄理，打電話予己○○佯稱其須前往
    自動櫃員機操作取消分期付款等語，致己○○陷於錯誤，即
    依對方指示，於同日晚間8 時27分至新竹市○○○路之榮民
    服務處郵局自動櫃員機操作，而轉帳29,984元至上開丁○○
    之銀行帳戶。而「劉經理」所屬之詐欺集團成員旋即將上開
    轉入款項提領一空。嗣因戊○等人察覺有異，而報警循線查
    悉上情。
二、案經戊○訴由臺中市警察局第一分局報請臺灣臺中地方法院
    檢察署檢察官偵查起訴及移送併辦。
    理  由
一、按被告以外之人於審判外之陳述，雖不符刑事訴訟法第159
    條之1 至第159 條之4 規定，而經當事人於審判程序同意作
    為證據，法院審酌該言詞陳述或書面陳述作成時之情況，認
    為適當者，亦得為證據；當事人、代理人或辯護人於法院調
    查證據時，知有該法第159 條第1 項不得為證據之情形，而
    未於言詞辯論終結前聲明異議者，視為有前項之同意，該法
    第159條之5已明揭其旨。本件所引事證，檢察官及被告丁○○均無異議作為證據，本院審酌其作成之情況，未見有何不
    適當之情形，是得為證據，合先敘明。
二、訊據被告丁○○固坦承有於上揭時、地將其所申辦之上開銀
    行帳戶之提款卡及密碼，交予自稱「劉經理」之男子，惟矢
    口否認有何幫助詐欺取財之犯意，辯稱：伊是依聯合報之廣
    告打電話應徵工作，對方說是司機工作，要做信用查核，並
    要伊帶著身分證影本、存摺影本、提款卡影本見面談，並約
    伊在臺中火車站見面，見面後，自稱「劉經理」的男子要伊
    交出影本及正本供其核對，並說每日薪資將匯到伊帳戶，須
    查核伊帳戶能否使用，要伊將提款卡及密碼交給他，並表示
    錄取後就會返還，伊不疑有他，就將提款卡及密碼交給他，
    伊不知「劉經理」會拿帳戶去詐欺取財，伊並無幫助詐欺取
    財之犯意，伊也是受害人云云。經查：
  (一)被告所交付予姓名年籍不詳自稱「劉經理」之男子之上開銀
    行帳戶，確為其本人親自所開立之帳戶，且被害人戊○、甲○○、丙○○及己○○分別於上揭時間遭詐欺取財集團詐騙
    ，而分別將24,966元、29,984元、2,555元、29,984元款項
    匯入被告上開銀行帳戶乙節，業經證人即被害人戊○、甲○○、丙○○及己○○於警詢中證述甚詳（見警卷第7至16 頁
    ），並有受理詐騙帳戶通報警示簡便格式表4份、內政部警
    政署反詐騙案件紀錄表及受理刑事案件辦案三聯單4份、被
    害人自動櫃員機匯款資料4張、與被告上開銀行帳戶之存摺
    影本、開戶資料、交易明細資料及客戶歷史交易清單各1 份
    在卷可稽（見警卷第市警局卷第21至48頁），堪認被告上開
    帳戶確遭不詳之詐欺取財集團使用於詐欺取財無疑。
  (二)被告雖以前詞置辯，並提出報紙分類廣告3 份及其所使用之
    0000000000行動電話於97年5 月之通話明細單2 紙為證。然
    衡諸現今社會應徵正當工作者，多半只需提供證件供雇主確
    認其身分即足，如公司或機關對於員工薪資之發放採取轉帳
    方式，亦多半於確定僱用後方要求應徵者提供，斷無可能於
    尚未確認是否僱用之際，即要求應徵者先行提供提款卡或告
    知密碼，其理至明。而觀之被告所供稱之應徵方式：係先見
    報載刊登「晚班司機」廣告，因而以電話聯絡，對方表示要
    應徵司機工作，必須查核信用，要見面再談，並與被告約在
    同日傍晚6 時30分在臺中火車站見面，要被告攜帶身分證影
    本、存摺影本、提款卡影本到場，見面後方表示每日薪資要
    匯入被告帳戶內，要查核被告帳戶能否使用，並要被告將提
    款卡及密碼給對方，復表示翌日（即5 月13日）會通知被告
    有無錄取，如錄取會將提款卡返還，被告因此才交付提款卡
    及密碼，後來對方於5 月13日白天有通知被告錄取，但在連
    絡過程中，對方僅告知被告是應徵夜間司機工作，始終沒有
    說明工作內容等節（見本院卷第143 、173 頁），已與一般
    應徵工作時，應徵者就工作地點、工作時間、工作之項目及
    受雇之公司行號等情均應知悉等情，大相逕庭，而被告已年
    滿44歲，曾於保險擔任業務員、主任、襄理等職多年之工作
    經驗，社會閱歷豐富，則被告豈有在僱用人、工作地點、工
    作內容及是否被錄用等情均不明之情況下，率爾交付上開銀
    行提款卡及密碼予僅自稱「劉經理」之男子，復未留下任何
    可資識別資料之理。復且，倘如被告所述，其所交付之提款
    卡及密碼係作為被告擔任司機之薪資帳戶，然被告只需將其
    所提供帳戶之帳號告知對方即可達到匯薪、轉薪之目的，既
    已將帳戶之提款卡及密碼交付對方，被告對於領取自身薪資
    又有何保障可言？凡此種種，均顯與常情與經驗法則有重大
    違背。況依被告所提出之0000000000行動電話通話明細單可
    知，上開電話於97年5 月13日並無任何通聯紀錄（見本院卷
    第151 頁），可見被告辯稱自稱「劉經理」之男子於97年5
    月13日白天通知其被錄取云云，與事實不符，不足採信。顯
    然被告亦明知交付提款卡連同密碼交予不詳姓名之人，可能
    遭對方作為不法用途甚明。
  (三)再者，金融帳戶為個人理財之工具，申請開設金融帳戶並無
    任何特殊之限制，一般民眾皆能自由申請開戶，並得同時在
    不同金融機構申請多數存款帳戶使用，乃眾所周知之事實，
    依一般人之社會生活經驗，倘係合法收入，本可自行向金融
    行庫開戶使用，更無向他人蒐購帳戶之必要。苟見不以自己
    名義申請開戶，反向他人收取或蒐購金融機構帳戶使用，衡
    情應能懷疑其目的在於詐取他人財物之非法用途。參以近年
    來竊車恐嚇取財及利用電話或簡訊佯稱遭冒名開立帳戶、信
    用卡盜刷、資金遭凍結、參加活動中獎等詐欺取財之犯罪類
    型層出不窮，該等犯罪，多數均係利用他人帳戶作為詐欺所
    得財物之出入帳戶，並經媒體廣為披載，而被告亦自承其有
    想過交付帳戶提款卡會被拿去做別的用途等語（見本院卷第
    173頁），可見被告縱使並不確知所提供之帳戶，係遭他人
    用以對被害人詐欺取財，亦無法確知取得帳戶之人係以何種
    方法於何時地為詐欺取財之具體內容，惟對於其所提供之上
    揭帳戶，將遭人作為詐欺取財犯行所得財物匯入及提領之工
    具使用，應有概括之認識，且可預見其發生，被告竟仍同意
    提供帳戶交予真實姓名年籍均不詳之人，其對於對方所屬詐
    欺集團實施詐欺犯行應可預見，且其對於該集團利用帳戶向
    人詐取財物，並無違背其本意，且無確信帳戶不致遭利用為
    犯罪之用，仍將帳戶交付，足認被告本案係基於幫助犯罪之
    不確定故意，而有幫助詐欺取財之犯行，洵堪認定。
  (四)綜上所述，被告所辯均無足採，本件事證明確，被告犯行應
    堪認定。
三、按刑法上之幫助犯，係對於犯罪與正犯有共同之認識，而以
    幫助之意思，對於正犯資以助力，而未參與實施犯罪之行為
    者而言，最高法院著有75年度臺上字第1509號、84年度臺上
    字第5998號及88年度臺上字第1270號判決意旨可供參照。是
    以，如未參與實施犯罪構成要件之行為，且係出於幫助之意
    思提供助力，即屬幫助犯，而非共同正犯。本件被告提供上
    開銀行帳戶之存摺、提款卡及密碼予不詳姓名年籍之成年男
    子所屬之詐騙集團使用，使某詐騙集團成員得基於詐欺取財
    之犯意而向被害人戊○等人詐取財物，遂行其詐欺取財之犯
    行，係對於詐騙集團成員遂行詐欺取財犯行，資以助力，揆
    諸上開判決意旨，自應成立幫助詐欺取財罪。是核被告所為
    ，係犯刑法第30條第1 項、刑法第339 條第1 項幫助詐欺取
    財罪。被告以提供上開帳戶之提款卡及密碼交給自稱「劉經
    理」男子所屬詐欺集團，使被害人戊○、甲○○、丙○○、
    己○○等人先後受該詐欺集團所騙，將款項匯入被告上開帳
    戶，係以一個提供帳戶之幫助行為，幫助該詐欺集團為4個
    詐欺取財犯行，為想像競合犯，應依刑法第55條規定處斷。
    檢察官移送併辦部分與本案係屬同一事實（被害人同為甲○○），本院自應併予審理，檢察官併辦意旨認併辦部分與本
    案部分有想像競合犯之裁判上一罪關係，尚有誤會，併此敘
    明。又被告幫助他人犯罪，應依刑法第30條第2 項規定，按
    正犯之刑減輕之。審酌被告將銀行帳戶存摺、提款卡及密碼
    交付他人使用，助長他人犯罪，增加被害人尋求救濟及治安
    機關查緝犯罪之困難，危害被害人財產安全及社會治安，兼
    衡被告素行、犯罪手段、對被害人4 人財產所生危害程度，
    及其犯後否認犯行之態度等一切情狀，量處如主文所示之刑
    ，並斟酌本件犯罪情節之輕重，及被告之資力、智識程度等
    情，諭知以新臺幣1,000 元折算1 日之易科罰金折算標準，
    以資懲儆。
據上論結，應依刑事訴訟法第第299條第1項前段，刑法第339 條
第1項、第30條第1項、第2項、第55條、第41條第1項前段，刑法
施行法第1條之1第1項、第2項前段，判決如主文。
本案經檢察官乙○○到庭執行職務。
中    華    民    國    97    年    12    月    24    日
              刑事刑十七庭審判長法  官  江奇峰
                                法  官  郭書豪
                                法  官  廖純卿
以上正本證明與原本無異。
如不服本判決應於收受判決後10日內向本院提出上訴書狀，並應
敘述具體理由；其未敘述上訴理由者，應於上訴期間屆滿後20日
內向本院補提理由書（均須按他造當事人之人數附繕本）「切勿
逕送上級法院」。
                                書記官  童秉三
中    華    民    國    97    年    12    月    25    日
附錄本案論罪法條全文：
中華民國刑法第339條
（普通詐欺罪）
意圖為自己或第三人不法之所有，以詐術使人將本人或第三人之
物交付者，處5年以下有期徒刑、拘役或科或併科1千元以下罰金
。
以前項方法得財產上不法之利益或使第三人得之者，亦同。
前二項之未遂犯罰之。


司法院資訊處製作；財團法人民間司法改革基金會備份。
